臺灣高等法院刑事判決　　　　　　　　　　　　　九十一年度上易字第二六九號
　　上　訴　人　臺灣桃園地方法院檢察署檢察官
　　被　　　告　甲○○
右上訴人因被告甲○○竊盜案件，不服臺灣桃園地方法院九十一年度易字第七五三號
，中華民國九十一年七月二日第一審判決（起訴案號：臺灣桃園地方法院檢察署九十
一年度偵字第一一０三號）提起上訴，本院判決如左：
    主  文
上訴駁回。
    理  由
一、本案經本院審理結果，認第一審判決以無積極證據足證被告甲○○確有竊盜之主
    觀上犯意而諭知被告無罪判決，其認事用法均無不當，應予維持，並引用附件所
    示第一審判決書記載之證據及理由。
二、檢察官上訴意旨略以：證人即三井資訊公司（下稱三井公司）結帳員吳淑雯身為
    櫃臺人員應無自陷其違反公司規定，而不為被告結帳之理，況吳淑雯證稱不知被
    告有買印表機之事；又證人即三井公司員工乙○○證述我係事後詢問吳淑雯才知
    被告已將印表機帶走，因之，被告辯稱曾向吳淑雯表明尚有印表機未結帳及曾向
    乙○○表示可否將印表機帶走等詞，顯有不實；另被告於證人乙○○展示二台印
    表機後，擇一購買之本案印表機，價格為新台幣（下同）六千八百元，被告明知
    所購買之印表紙二包為五百多元，兩者相距甚大，況櫃臺小姐結帳時會告知價格
    ，自難謂被告不知店家未予結帳，而於事後始知情，是被告明知店家未結印表機
    費用，竟趁店員不知情下，竊取未貼有防盜條碼之印表機，其主觀上意圖為自己
    不法所有之犯意已明云云。
三、按犯罪事實應依證據認定之，無證據不得推定其犯罪事實，刑事訴訟法第一百五
    十四條定有明文。又按事實審法院對於證據之取捨，依法雖有自由判斷之權，然
    積極證據不足證明犯罪事實時，被告之抗辯或反證縱屬虛偽，仍不能以此資為積
    極證據應予採信之理由，最高法院三十年上字第四八二號判例意旨可資參照。
四、經查：
（一）證人乙○○、吳淑雯雖分別於原審中證稱：「我問櫃臺小姐、剛剛那印表機是
      否客戶拿走了，她說客戶只說只有印表紙，所以只有結印表紙的帳，她當時也
      沒有注意到被告把印表機拿走了」、「我不知他（即被告）有買印表機，他只
      拿紙來結帳，他也沒有說他有買印表機」等語。與被告所辯：我有向櫃臺小姐
      說還有印表機的錢及詢問乙○○是否可以將東西拿走等語，互有出入。然揆諸
      上開說明，尚不能以被告辯詞與證人證詞歧異而為認定被告犯罪之積極證據。
（二）次查，乙○○於偵查及原審中均已證述在與被告談妥購買何類型印表機之後，
      其將印表機放在櫃臺的地上，並有交代櫃臺小姐說印表機是被告要購買等情（
      見偵查卷第二十頁反面、原審卷第十七頁），吳淑雯亦結證稱﹕乙○○曾說有
      客戶要購買印表機，當時也有一台印表機在櫃臺旁邊的地上等語（見原審卷第
      三六頁）。則被告在告知乙○○欲購買何類型印表機，乙○○亦已將印表機置
      於櫃臺前告知櫃臺小姐之情況下，認為櫃臺小姐已經知悉地上之印表機是被告
      擬購買，而未再核對簽帳單，即有可能；而櫃臺小姐在忙碌之中，忘記乙○○
      所交代被告擬購買印表機一事而疏未結帳，亦不能謂櫃臺小姐故意陷自身於違
      反公司規定之中。
（三）再者，持卡人於刷卡簽帳單上簽名之際，是否會仔細核對簽帳金額，本因個人
      消費習慣、謹慎與否、消費金額、物品而有不同，因人而異，亦難徒憑簽帳金
      額與實際消費金額不同，即遽論被告於購物之初即有竊盜之犯意；況乙○○另
      證稱：公司銷售之物品除大型東西外均有貼防盜磁條等語（見原審卷第十九頁
      ），則被告是否確知該公司販賣之大型物品如印表機之類並未貼防盜磁條而趁
      店員不注意之際將印表機竊取得手，實有疑義。是被告於攜帶印表機離去時，
      因防盜警報器並未作用而認己其所購買之物品均已結帳，並不違常情。
（四）綜上，並無證據證明被告犯竊盜罪，復查無其他具體事證足證被告確有意圖為
      自己不法所有之主觀上犯意，原審以被告之涉案程度尚未達於通常一般人均不
      致有所懷疑而得確信其為真實之程度，有合理之懷疑存在而為被告無罪之諭知
      ，認事用法均無違誤，檢察官上訴認被告確有為自己不法所有之犯意而涉竊盜
      犯行，為無理由，應予駁回。至於被告與三井公司間關於本案印表機所涉民事
      糾紛，應由三井公司循民事途徑解決
五、被告經合法傳喚，無正當理由不到庭，爰不待其陳述逕行判決。
據上論斷，應依刑事訴訟法第三百七十三條、第三百六十八條、第三百七十一條，判
決如主文。
本案經檢察官鍾鳳玲到庭執行職務。
中      華      民      國      九十一    年     十一     月    十二    日
                              台灣高等法院刑事第七庭
                                  審判長法  官  吳  啟  民
                                        法  官  蘇  隆  惠
                                        法  官  林  瑞  斌
右正本證明與原本無異。
不得上訴。
                                        書記官  丁  淑  蘭
中    華    民    國    九十一    年      十一      月       十二       日
附件：
臺灣桃園地方法院刑事判決                          九十一年度易字第七五三號
    公  訴  人  臺灣桃園地方法院檢察署檢察官
    被      告  甲○○  男  二十三歲（民國○○○年○月○日生）
                        住雲林縣西螺鎮○○里○鄰○○街三一二巷六號
                        居桃園縣平鎮市○○路一五六巷四一號
                        身分證統一編號：Ｐ一二五一一四五號
右列被告因竊盜案件，經檢察官聲請簡易判決處刑（九十一年度偵字第一一０三號）
，本院改依通常程序審理，茲判決如左：
        主  文
甲○○無罪。
        理  由
一、公訴意旨略以：被告甲○○意圖為自己不法之所有，於民國九十年十二月二十三
    日十八時許，在桃園縣中壢市○○路七十三號處，趁三井資訊公司（下稱三井公
    司）結帳員吳淑雯不注意只結算其所購買印表紙二包之金額新臺幣（下同）五百
    六十元，而未完成印表機ＬＥＸＭＡＲＫ×８３之結帳付款程序之際，竊取其所
    有之上開印表機一台，得手後搭乘計程車離去，嗣於同月三十日甲○○又前往上
    址附近商店時，為三井公司員工乙○○（公訴人誤載為鍾坤宏）發現而報警處理
    ，並循線在甲○○住處起出上開印表機一台。因認被告涉犯刑法第三百二十條第
    一項之竊盜罪嫌云云。
二、按犯罪事實應依證據認定之，無證據不得推定其犯罪事實；又不能證明被告犯罪
    者，應諭知無罪之判決，刑事訴訟法第一百五十四條、第三百零一條第一項分別
    定有明文。次按刑事訴訟法上所謂認定犯罪事實之證據，係指足以認定被告確有
    犯罪行為之積極證據而言，該項證據自須適合於被告犯罪事實之認定，始得採為
    斷罪資料。如未能發現相當證據，或證據不足以證明，自不能以推測或擬制之方
    法，以為裁判之基礎。又刑事訴訟上證明之資料，無論其為直接或間接證據，均
    須達於通常一般人均不致有所懷疑，而得確信其為真實之程度，始得據為有罪之
    認定，若其關於被告是否犯罪之證明未能達此程度，而有合理性懷疑之存在，致
    使無法形成有罪之確信，根據「罪證有疑，利於被告」之證據法則，即不得遽為
    不利被告之認定，此分別有最高法院二十九年上第三一０五號、四十年臺上字第
    八六號、七十六年臺上字第四九入六號判例可資參照。
三、公訴人認被告甲○○涉犯前開竊盜罪嫌，無非係以上開事實業據被害人三井公司
    之員工乙○○到庭陳述屬實。核與證人吳淑雯證稱：「一般客人結完帳後，會告
    知結帳金額，且問刷卡或付現。」，是本件被告應知悉當時僅用信用卡支付二包
    印表紙費用五百六十元，並未結算印表機費用巳明等為其論據。
四、訊據被告固坦承於右揭時、地購買印表紙及印表機之事實，惟堅決否認其有竊盜
    犯行，辯稱：伊當天巳經用信用卡刷卡付款，且離開時還問過店員可否將印表機
    取物走，才搭車離去云云。經查，被告當天向三井資訊公司服務人員乙○○表示
    欲購買ＬＥＸＭＡＲＫ×８３型號印表機後，隨即由乙○○前往倉庫取得該印表
    機，並放置於櫃臺前，交待櫃臺小姐吳淑雯結帳等情，業據證人乙○○、吳淑雯
    證述明確，證人吳淑雯更證稱：該印表機有經過店內人員於保證書上加蓋店章等
    語，此核與一般購物常情均屬相符，與一般「順手牽羊」之竊盜手法大異其趣。
    復稽之被告當天係以刷卡方式同時購買上開印表機及二包印表紙，此據證人乙○
    ○、吳淑雯證述屬實，並有信用卡消費明細表、簽帳單各一紙附卷可稽，倘其果
    有竊盜之犯意，自無以刷卡簽帳方式留下身份之可能。又於刷卡簽帳單上簽名之
    際，是否會仔細核對簽帳金額，本因個人消費習慣、謹慎與否、消費金額、物品
    而有不同，因人而異，是被告所辯：未仔細核對簽帳金額乙節，尚非絕無可採，
    自難徒憑簽帳金額與實際消費金額不同，反向推論被告於購物之初即有竊盜之犯
    意。再者，被告自離開店門至從容搭乘計程車離去，均無任何人阻攔，亦無警報
    器聲響，亦無從證明其對上開印表機並未列帳於簽帳單中乙節確有認識，實無積
    極證據證明被告有竊盜之主觀犯意。此外，復查無其他具體事證足資證明被告明
    知上開印表機並未結帳，而故意攜帶離去。揆諸首開意旨，本院認被告之涉案程
    度尚未達於通常一般人均不致有所懷疑，而得確信其為真實之程度，而有合理性
    懷疑之存在，根據「罪證有疑，利於被告」之證據法則，即不得遽為不利被告之
    認定，應認無法證明被告犯罪，依法應為被告甲○○無罪之諭知。
五、本件檢察官原聲請簡易判決處刑，經本院中壢簡易庭以被告犯罪事實不明，而有
    刑事訴訟法第四百五十一條之一第四項但書第三款之情形，依同法第四百五十二
    條規定，將全案移送本院刑事庭，改依通常程序審理，附此敘明。
據上論斷，應依刑事訴訟法第四百五十二條、第三百零一條第一項，判決如主文。
本案經檢察官魏雯祈到庭執行職務。
中      華      民      國    九十一    年      七      月      二      日
                                臺灣桃園地方法院刑事第一庭
                                          法  官  陳永來
右正本證明與原本無異。
如不服本判決，應於判決送達後十日內向本院提出上訴狀( 應附繕本 )，上訴於
臺灣高等法院。
                                         書記官   洪明媚
中      華      民      國    九十一    年      七      月      二      日
